臺灣臺中地方法院民事判決　　　　　　 94年度家訴字第229號
原　　　告　己○○
訴訟代理人　丙○○律師
複　代理人　甲○○律師
　　　　　　乙○○律師
被　　　告　戊○○
法定代理人　丁○○○
上列當事人間否認子女事件，本院於九十四年十月十三日言詞辯
論終結，判決如下：
    主  文
確認被告戊○○（男、民國八十七年八月二十四日生）非原告己
○○之婚生子女。
訴訟費用由被告負擔。
    事  實
甲、原告方面：
一、聲明：如主文所示。
二、陳述：原告與被告生母陳惠美（於九十四年二月二十四日歿
    ）於民國（下同）八十一年一月二日結婚，嗣於八十八年六
    月十七日經本院八十八年度婚字第二一九號判決離婚，並於
    同年七月十五日確定。原告於九十四年六月十三日接獲臺中
    縣大里市戶政事務所電話通知，告以：被告生母陳惠美與原
    告婚姻關係存續中生下一子即被告，應辦理出生登記等語，
    始知悉被告生母陳惠美於八十七年八月二十四日生下一子。
    雖被告係於八十七年八月二十四日出生，受胎期間為原告與
    陳惠美之婚姻關係存續中，然原告於八十二年間即因違反麻
    藥藥品管理條例等案件，經法院判處有期徒刑十三年確定，
    並自八十二年五月起，發監於臺灣臺中監獄服刑，直至八十
    七年十二月二日經報奉法務部以法八十七（矯）字第○三九
    四二四號函，核准假釋，並於同年月三十一日假釋出監。從
    而，被告生母陳惠美受胎期間，原告正於臺灣臺中監獄服刑
    ，被告顯非被告生母陳惠美自原告受胎所生。爰依民法第一
    千零六十三條之規定提起本件訴訟。
三、證據：提出戶籍謄本五份、本院八十八度婚字第二一九號民
    事判決書暨確定證明書影本一份、臺灣臺中監獄假釋證明書
    影本一份、ＤＮＡ血緣鑑定證明書
乙、被告法定代理人方面：對原告之主張並無意見，戊○○出生
    後生母帶到二歲多，即帶回娘家照顧，原告是出監後才來找
    孩子。
丙、本院依職權調取臺灣高等法院被告前案紀錄表、臺灣高等法
    院在監在押全國紀錄表，並函請台中市東區戶政事務所檢送
    被告之出生登記及通報資料。
    理  由
甲、程序事項：
    按訴狀送達後，原告不得將原訴變更或追加他訴。但有下列
    各款情形之一者，不在此限：二請求之基礎事實同一者。七
    、不甚礙被告之防禦及訴訟之終結者。又被告於訴之變更或
    追加無異議，而為本案之言詞辯論者，視為同意變更或追加
    ，民事訴訟法第二百五十五條定有明文。查本件原告起訴請
    求確認兩造親子關係不存在，嗣變更為否認子女之訴，其請
    求之基礎事實同一，且被告於訴之變更或追加無異議，而為
    本案之言詞辯論，原告之訴之變更追加自屬合法，合先敘明
    。
乙、實體事項：
一、本件原告主張之事實，業據其提出戶籍謄本五份、本院八十
    八度婚字第二一九號民事判決書暨確定證明書影本一份、臺
    灣臺中監獄假釋證明書影本一份、ＤＮＡ血緣鑑定證明書等
    件為證。另本院依職權函請台中市東區戶政事務所檢送被告
    之出生登記及通報資料，被告確於九十四年七月十四日申請
    辦理出生登記，此有出生登記申請書一紙在卷可稽。又被告
    確非被告生母陳惠美自原告受胎所生乙節，徵諸原告所提出
    之博微生物科技股份有限公司分子生物實驗室ＤＮＡ親子血
    緣關係諮詢報告單記載：「送檢註明為己○○、戊○○之檢
    體，其相對應之各DNA型別有5個基因座型別矛盾，即己○○
    與戊○○間應不存在血緣關係。」，此有親子血緣關係諮詢
    報告單一份在卷可憑，並參酌現代生物科學發達，醫學技術
    進步，以ＤＮＡ檢驗方法鑑定子女之血統來源之精確度已達
    百分之九十九點八以上；更何況原告自八十二年五月起，發
    監於臺灣臺中監獄服刑，直至八十七年十二月三十一日始假
    釋出監。綜上，此段期間內原告未與被告生母陳惠美有同居
    之事實，客觀上，被告顯然不可能為被告生母陳惠美自原告
    受胎。是衡之以上事證，原告主張被告非被告生母陳惠美自
    原告受胎所生，應堪採信。
二、按從子女出生日回溯第一百八十一日起至第三百零二日止，
    為受胎期間；妻之受胎，係在婚姻關係存續中者，推定其所
    生子女為婚生子女。前項推定，如夫妻之一方能證明妻非自
    夫受胎者，得提起否認之訴。但應於知悉子女出生之日起，
    一年內為之，民法第一千零六十二條第一項、第一千零六十
    三條定有明文。上開民法之規定，即屬婚生推定之規定，欲
    否認婚生推定者，僅得由夫妻之一方依民法第一千零六十三
    條第二項之規定提起否認子女之訴，在夫妻之一方提起否認
    子女之訴得有勝訴之確定判決前，無論何人皆不得為反於婚
    生推定之主張（最高法院七十五年度台上字第二０七一號判
    例參照）。經查，被告受胎期間，既在原告與被告生母陳惠
    美婚姻關係存續中，則依法自應推定被告為原告與被告生母
    陳惠美之婚生子女，然被告既非被告生母陳惠美自原告受胎
    所生，則原告於知悉該子女出生之日起一年內即九十四年八
    月十八日，提起本訴，有起訴狀在卷可憑，核未逾一年之法
    定期間，職是，原告提起本件否認子女之訴，依前揭法律規
    定，為有理由，應予准許。
三、據上論結，本件原告之訴為有理由，依民事訴訟法第七十八
    條判決如主文。
中　　華　　民　　國　　94　　年　　10　　月　　27　　日
                  家事法庭    法  官    楊熾光
以上正本係照原本作成
如不服本判決，應於判決送達後20日之不變期間內，向本院提
出上訴狀。
中　　華　　民　　國　　94　　年　　10　　月　　27　　日
                              書記官
